臺灣高等法院刑事判決　　　　　　　　 96年度上易字第548號
　上　訴　人
　即　被　告　乙○○
　　　　　　　　　　　巷51弄.
　選任辯護人　徐國楨律師
上列上訴人因詐欺案件，不服臺灣新竹地方法院94年度易字第35
9號，中華民國 95年12月28日第一審判決（起訴案號：臺灣新竹
地方法院檢察署93年度偵字第4691號），提起上訴，本院判決如
下：
    主  文
原判決撤銷。
乙○○意圖為自己不法之所有，以詐術使人將本人之物交付，處
有期徒刑捌月。
    事  實
一、乙○○意圖為自己不法之所有，於民國（下同）92年8、9月
    間，經由報紙上所刊登之廣告，以每張支票新臺幣（下同）
    3000元之價格，向不詳姓名年籍之成年人購買明知經為付款
    提示必不獲兌現之如附表一所示發票人為承璟有限公司楊欣
    學之空頭支票乙紙後，即於 92年9月間，透過不知情友人高
    斯丁（已更名為高鼎豐）向甲○○調取現金，甲○○不知其
    中有詐而陷於錯誤，允諾借予 153,000元，在預扣利息後，
    實際交付乙○○現金145,000元。嗣甲○○於 92年11月20日
    提示如附表一所示支票遭退票後，乃向乙○○催討，乙○○
    為取信甲○○，復承前犯意，以上揭方式，再以3000元之代
    價向不詳姓名年籍之成年人，購得明知亦不能兌現之如附表
    二所示發票人為欣榮國際實業有限公司溫慶安（溫慶安另案
    經臺灣新竹地方法院檢察署檢察官移送臺灣桃園地方法院審
    理）之支票乙紙後，交予甲○○，以換回前開退票之支票，
    嗣甲○○提示如附表二所示之支票，仍遭退票後，復向乙○
    ○催討，乙○○乃再承前犯意，仍以前開方式，向不詳姓名
    年籍之成年人購得明知亦不能兌現之如附表三所示發票人為
    周榮輝（業經臺灣新竹地方法院判決確定在案）之空頭支票
    乙紙，交予甲○○。嗣甲○○於 93年2月23日提示如附表三
    所示支票仍遭退票後，始查覺有異而報警處理，因而查悉上
    情。
二、案經甲○○訴由新竹縣警察局竹東分局報請臺灣新竹地方法
    院檢察署檢察官偵查起訴。
    理  由
一、訊據上訴人即被告乙○○供承有於上揭時地持如附表一所示
    之支票向被害人甲○○調借現金，嗣該支票遭退票後，復交
    付如附表二、三所示之支票予被害人甲○○以換回前開退票
    之支票，而該二紙支票仍均遭退票等事實，惟否認有詐欺犯
    行，並辯稱如附表一所示之支票是田大中交給伊的，要伊拿
    去換錢，嗣後拿如附表二所示之支票去換回第一張支票也是
    田大中交給伊的，伊不知道系爭支票不會兌現，借錢時也沒
    有打算不還錢云云，然查上揭犯罪事實，業據被告於原審法
    院審理時供承不諱在卷，被告於原審法院審理時供承：系爭
　　支票是伊看報紙買來的，沒有田大中這個人，伊當時去買支
  　票的時候，就知道支票不會兌現，這三張支票是分開買的，
    一張買三千，透過高鼎豐向甲○○借錢云云（見原審卷第19
    1、192頁），而證人即被害人甲○○如何於上揭時地因被告
    透過高鼎豐持如附表一所示之支票向其調借現金，因不知其
    中有詐而陷於錯誤，允諾借予被告 153,000元，實際交付現
    金 145,000元予被告，嗣提示該紙支票遭退票後，復收受被
    告所交付如附表二、三所示支票，惟嗣仍均遭退票等情，並
    據證人甲○○證述綦詳在卷，而查楊欣學於 16、7歲時即因
    罹精神分裂症，無法與人正常對話，且無自理生活之能力，
    此據證人即楊欣學之伯父丁文龍於偵查中證述在卷，另證人
    溫慶安於92年間向合作金庫竹北分行以新榮國際實業有限公
    司溫慶安名義開設支票帳戶後，即將該公司及支票帳戶交予
    他人使用，開戶所用之印章及所領支票並均交由他人使用，
    亦據證人溫慶安於偵查中證述在卷，又周榮輝於92年間依他
    人指示前往華僑銀行新竹分行申設支票帳戶，所請領之空白
    支票及印鑑章均交由他人使用，並據同案被告周榮輝於原審
    法院審理時供承不諱在卷，而同案被告周榮輝並因所涉幫助
    連續詐欺犯行，並經原審法院判處罪刑確定在案，是如附表
    所示之支票顯均係以各該人頭名義申設支票帳戶之人頭支票
    ，應堪認定，並有如附表一至三所示之支票影本三紙、退票
    理由單二張、證人楊欣學之中華民國身心障礙手冊、重大傷
　　病自行部分負擔證明卡、國防大學國防醫學院三軍總醫院附
　  設民眾診療服務處診斷證明書、國立臺灣大學醫學院附設醫
    院診斷證明書、國軍北投醫院診斷證明書、三軍總醫院診斷
    證明書、臺北市立療養院診斷證明書及培靈醫院診斷證明書
    各 1份、楊欣學名義之法務部票據信用資訊連結作業查詢明
    細表1份、承璟有限公司之公司基本資料查詢結果1份、周榮
    輝名義之法務部票據信用資訊連結作業查詢明細表 1份、華
    南商業銀行長安分行於93年12月20日以（93）華長安字第32
    5號函送之開戶資料1份、華僑銀行新竹分行於94年1月5日以
　　（94）僑銀竹字第135號函送之開戶資料1份、合作金庫銀行
  　竹北分行於 94年1月26日以合金竹北字第0940000479號函送
    之開戶資料1份、欣榮國際實業有限公司基本資料查詢結果1
    份、溫慶安名義之法務部票據信用資訊連結作業查詢明細表
    1份、華僑銀行新竹分行於94年2月23日以（94）僑銀竹字第
    25號函送之開戶申請書、領用支票明細及領用空白支票簽收
    備查卡等資料1份暨合作金庫銀行竹北分行於 93年10月19日
    以合金竹北字第 0930005563號函送之印鑑卡1份等附卷足稽
    （見94年度偵字第2781號卷第16至18頁），而查支票之簽發
    ，應由發票人依規定向金融機關申設支票帳戶而請領支票使
    用，又豈有購買他人支票使用之理，被告購入如附表所示之
    支票當知其經為付款提示必不會兌現，竟猶持以向甲○○調
    取現金，其有為自己不法所有之詐欺意圖甚明，被告事後翻
    異前詞，改稱並不知道系爭支票不會兌現云云，要係卸責之
    詞，殊無足採，事證明確，被告犯行，應堪認定。
二、核被告乙○○所為，係犯刑法第339條第1項之詐欺取財罪。
    至被告雖先後三次交付如附表一、二、三所示明知不能兌現
    之支票予被害人，惟此並非被告分別向被害人詐騙不同款項
    而為，均係被告向被害人詐騙同一145,000元所為之接續行
    為，應認被告係基於單一犯意接續所為，為接續犯，應僅論
    以一詐欺取財罪。又刑法第339條第1項所定罰金刑部分，依
    罰金罰鍰提高標準條例第1條第1項前段規定，原規定就其原
    定數額提高十倍，茲依刑法施行法第1條之1規定中華民國94
    年1月7日刑法修正施行後，刑法分則編所定罰金之貨幣單位
　　為新臺幣，而94年1月7日刑法修正時，刑法分則編未修正之
  　條文定有罰金者，自94年1月7日刑法修正施行後，就其所定
    數額提高為三十倍。本次94年1月7日刑法修正時，刑法第33
    9條第1項並未為修正，而依上揭規定，就罰金刑部分之貨幣
    單位改為新台幣，因而就其所定罰金數額提高為三十倍，惟
    實際上刑法第339條第1項詐欺取財罪之構成要件及法定刑並
    未變更，自無有利或不利而為新舊法比較適用之問題，附此
    敘明。原審就被告予以論罪科刑，固非無見，惟查原審就被
    告所為先後三次交付如附表所示空頭支票予被害人，何以僅
    單純論以一罪，疏未敘明，尚有未洽，是被告上訴意旨否認
　　有詐欺犯行，固無理由，惟原判決既有可議之處，自應由本
  　院予以撤銷改判，爰審酌被告之素行、犯罪之動機、目的、
    手段，正值青壯，不循正途取財，因而所詐得之款項，歷經
    數年始於 96年6月12日返還向被害人所詐得之款項，有被害
    人甲○○出具之收據乙紙在卷可參，及被告犯罪後之態度等
    一切情狀，量處有期徒刑8月。
據上論斷，應依刑事訴訟法第369條第1項前段、第364條、第299
條第1項前段，刑法第339條第1項，罰金罰鍰提高標準條例第1條
前段，判決如主文。
本案經檢察官黃全祿到庭執行職務。
中　　華　　民　　國　　96　　年　　6 　　月　　22　　日
　　　　　　　　　刑事第五庭    審判長法　官  吳  敦
　　　　　　　　　　　　　　　　　    法　官  吳啟民
　　　　　　　 　 　　　　　　　　　　法　官  張傳栗
以上正本證明與原本無異。
不得上訴。
                                      書記官  李佩真
中　　華　　民　　國　　96　　年　　6 　　月　　22　　日
附表一：
   發票人：承璟有限公司、楊欣學。
   付款人：華南銀行長安分行。
   帳  號：000000000號。
   票  號：0000000號。
   金  額：新臺幣153,000元
   發票日：92年11月20日。
附表二：
   發票人：欣榮國際實業有限公司、溫慶安。
   付款人：合作金庫竹北分行。
   帳  號：102211號。
   票  號：ST0000000號。
   金  額：新臺幣160000元。
   發票日：92年12月25日。
附表三：
   發票人：周榮輝。
   付款人：華僑銀行新竹分行。
   帳  號：000000000號。
   票  號：AA0000000號。
   金  額：160000元。
   發票日：93年2月21日
附錄本案論罪科刑法條：
刑法第339 條第1 項：
意圖為自己或第三人不法之所有，以詐術使人將本人或第三人之
物交付者，處5 年以下有期徒刑、拘役或科或併科1 千元以下罰
金。
